臺灣高等法院民事裁定　　　　　　　　100年度消債抗字第4號
　　再抗告人　　萬泰商業銀行股份有限公司
　　法定代理人　盧正昕
　　代　理　人　莊政文
　　　　　　　　陳君漢律師
　　　　　　　　陳玫瑰律師
　　　　　　　　黃朗倩律師
　　相　對　人　丁俊榮
上列當事人間消費者債務清理條例聲明異議事件，再抗告人對於
中華民國100年3月9日臺灣板橋地方法院100年度消債抗字第2號
所為裁定提起抗告，本院裁定如下：
    主  文
再抗告駁回。
再抗告訴訟費用由再抗告人負擔。
    理      由
一、按對於抗告法院之裁定，除有涉及法律見解具有原則上之重
    要性者外，不得再為抗告；關於更生或清算程序，除本條例
    有規定外，準用民事訴訟法之規定，消費者債務清理條例第
    11條第3項、第15條定有明文。又按對於抗告法院之裁定再
    為抗告，僅得以其適用法規顯有錯誤為理由，民事訴訟法第
    486條第4項亦定有明文，所謂適用法規顯有錯誤者，乃指確
    定判決所積極的適用之法規，顯然不合於法律規定，或與司
    法院現尚有效及大法官會議之解釋，或最高法院現尚有效之
    判例，顯然違反者而言，並不包括消極的不適用法規，或漏
    未斟酌證據及認定事實錯誤之情形在內（最高法院63年度台
    上字第880號判例意旨參照）。次按保證契約成立後，保證
    人就主債務人於保證契約約定期間內所生對於債權人之債務
    ，均應代負履行之責任，即其債務始於保證契約成立之時，
    終於約定保證期間內主債務人對保證契約債權人之債務全部
    履行完畢為止（最高法院91年度台上字第1513號判決參照）
    。故連帶保證契約成立時，連帶保證人即負連帶保證債務，
    僅其是否代負履行責任及應負之金額若干，繫於主債務人於
    清償期屆至時是否清償而定。況消費者債務清理條例第28條
    規定既未將連帶保證債務人除外，債權人自得於連帶保證人
    之更生或清算程序中行使其權利，申報債權（臺灣高等法院
    暨所屬法院99年法律座談會民執類提案第48號審查意見參照
    ）。
二、再抗告意旨略以：「相對人對債權人合作金庫商業銀行股份
    有限公司（下稱合作金庫）及臺灣銀行股份有限公司（下稱
    臺灣銀行）所負之連帶保證債務計有新臺幣（下同）2,798,
    980元。系爭連帶保證債務，屬消費性貸款，有銀行法第12
    條之1第1項、第3項規定之適用，故債權人合作金庫、臺灣
    銀行於清償期屆至時，應先向主債務人求償，於求償不足額
    部分，始可保證人求償。原法院將系爭連帶保證債務列入按
    期清償之更生方案，實非公允。原裁定駁回抗告人之異議涉
    及銀行法第12條之1規定，應如何適用於消費者債務清理條
    例之法律見解具有原則上之重要性。爰求廢棄原裁定。」等
    語。
三、經查，原法院司法事務官於民國（下同）99年8月4日所製作
    之債權表記載：債權人合作金庫有一筆債權發生原因為信用
    貸款之保證債務本金629,847元，債權人臺灣銀行有三筆債
    權發生原因為其他之本金653,698元、748,823元、765,779
    元，經債權人臺灣銀行於99年3月31日、99年5月13日陳報其
    中二筆748,823元、765,779元為保證債務，且相對人於99年
    5月18日司法事務官訊問時，對於臺灣銀行之債權金額修正
    為2,168,300元無意見，並稱系爭債權之性質為連帶債務（
    見原法院99年度司執消債更字第37號卷宗）。是相對人與債
    權人合作金庫銀行就債務本金629,847元、臺灣銀行就債務
    本金748,823元、765,779元之連帶保證契約成立生效時，相
    對人之連帶保證債務即已存在，依上開說明，債權人合作金
    庫、臺灣銀行就對相對人之連帶保證債務申報債權，司法事
    務官將之列入債權表，作為債務人會議行使表決權及更生方
    案之基礎，於法並無違誤。況原法院於99年5月4日司法事務
    官召開債權人會議時，抗告人就債權人合作金庫、臺灣銀行
    對相對人之連帶保證債務申報債權，並未提出異議。復司法
    事務官裁定認可相對人所提之更生方案，是否公允，實屬原
    裁定依職權認定事實之問題。原裁定駁回抗告人之聲明異議
    ，並無適用法規顯有錯誤之情形。再抗告意旨謂原裁定駁回
    抗告人之異議涉及銀行法第12條之1規定，應如何適用於消
    費者債務清理條例之法律見解具有原則上之重要性云云，並
    不足採。綜上，再抗告意旨指摘原裁定適用法規顯有錯誤，
    求予廢棄，為無理由，應予駁回。
四、據上論結，本件再抗告為無理由，爰裁定如主文。
中    華    民    國   100    年    6     月    30    日
                    民事第十三庭
                        審判長法  官  蕭艿菁
                              法  官  林麗玲
                              法  官  賴劍毅
正本係照原本作成。
不得再抗告。
中    華    民    國   100    年    7     月    1     日
                              書記官  黃千鶴